臺灣桃園地方法院刑事判決　　　　　　　109年度訴字第834號
公　訴　人　臺灣桃園地方檢察署檢察官
被　　　告　張笙




上列被告因詐欺等案件，經檢察官提起公訴（108 年度偵緝字第
1958號），被告於準備程序中就被訴事實為有罪之陳述，經告知
簡式審判程序之旨暨聽取公訴人及被告之意見後，由本院合議庭
裁定由受命法官獨任依簡式審判程序審理並判決如下：
    主  文
張笙犯三人以上共同詐欺取財罪，處有期徒刑壹年貳月，未扣
案如附表編號1 所示文書之「應沒收內容」欄內之署押沒收；又
犯三人以上共同詐欺取財罪，處有期徒刑壹年貳月，未扣案如附
表編號2 、3 所示文書之「應沒收內容」欄內之署押沒收，另未
扣案之犯罪所得新臺幣伍仟元沒收，於全部或一部不能沒收或不
宜執行沒收時，追徵其價額。應執行有期徒刑壹年參月。
    事  實
一、張育笙與真實姓名及年籍均不詳之成年人2 人（其中1 人綽
    號為「光頭」），共同意圖為自己不法之所有，基於3 人以
    上詐欺取財、冒用身分而使用他人遺失之國民身分證及行使
    偽造私文書之犯意聯絡，由上開真實姓名及年籍不詳之2 人
    ，以不明方式取得不知情之李冠頡（李冠頡涉犯詐欺、侵占
    及偽造私文書等罪，經桃園地方檢察署檢察官以108 年度偵
    緝字第1888號為不起訴處分）的國民身分證及駕照，復由上
    開非「光頭」之真實姓名年籍不詳之人（下稱「司機」）擔
    任駕駛，於民國108 年2 月3 日晚間6 時許，搭載張育笙至
    新北市○○區○○路0 段000 號之停車場，張育笙則依「光
    頭」指示，持李冠頡之國民身分證及駕照，佯裝李冠頡本人
    ，向林順傑誆稱欲租賃車牌號碼000-0000號自用小客車（下
    稱系爭車輛），租賃期間為108 年2 月3 日晚間6 時至同年
    月9 日中午12時止，且當場交付押金新臺幣（下同）1 萬元
    及租金2 萬5,000 元予林順傑，並於附表編號1 所示文書上
    ，偽造「李冠頡」署名3 枚及指印1 枚，表彰李冠頡為系爭
    車輛承租人後，將該文書交付林順傑行使之，致林順傑陷於
    錯誤，誤信張育笙確為李冠頡本人及李冠頡有承租車輛之真
    意，遂將系爭車輛交付張育笙，而生損害於李冠頡及林順傑
    。
二、張育笙與「光頭」、「司機」及真實姓名年籍不詳成年人1
    人（起訴書漏載此人），另共同意圖為自己不法之所有，基
    於3 人以上詐欺取財、冒用身分而使用他人遺失之國民身分
    證、行使偽造之國民身分證及行使偽造私文書之犯意聯絡，
    先由「光頭」及「司機」，於108 年2 月3 日晚間8 時前某
    時許，以不明方式偽造「林順傑」之國民身分證影本，以及
    偽造含有「林順傑」署名3 枚及指印6 枚之如附表編號3 所
    示文書，並由「司機」駕駛車牌號碼不詳之汽車、張育笙駕
    駛系爭車輛，於108 年2 月3 日晚間8 時至8 時30分間抵達
    桃園市○○區○○路0 號，由真實姓名年籍不詳之1 人加入
    （即「光頭」、「司機」以外，真實姓名年籍不詳之人）與
    張育笙同赴東笙汽車行，張育笙即依「光頭」指示，持李冠
    頡之國民身分證及駕照，佯裝為李冠頡本人，向車行負責人
    范生湶表示欲販售系爭車輛，並出示上開偽造之「林順傑」
    國民身分證影本、如附表編號3 所示文書，謊稱業經車主林
    順傑之同意而行使之，復於如附表編號2 所示文書上，偽造
    「李冠頡」之署名2 枚及指印3 枚（起訴書誤載為2 枚），
    表彰李冠頡為系爭車輛出賣人後，將該文書交付范生湶，致
    范生湶陷於錯誤，將買賣價金20萬元交付張育笙，張育笙則
    取走其中5,000 元及系爭車輛車牌2 面，並將剩餘之買賣價
    金交付「司機」，足生損害於李冠頡、林順傑及范生湶。嗣
    租賃期限屆至，張育笙遲未返還系爭車輛，林順傑遂依系爭
    車輛安裝之GPS ，尋獲系爭車輛位在東笙汽車行，並至該址
    與范生湶確認後，雙雙始知受騙而報警處理。
三、案經林順傑、范生湶訴由桃園市政府警察局桃園分局報告臺
    灣桃園地方檢察署檢察官偵查起訴。
    理  由
一、上開犯罪事實，業據被告張笙於準備程序及審理程序中坦
    承不諱（見本院卷二第212-213 、218 、227 、314 、322
    頁），核與證人即告訴人林順傑、證人即告訴人范生湶、證
    人即被害人李冠頡於警詢及偵查中之證述相符（見偵卷第19
    -21 、27-29 、125-128 頁、偵緝卷二第75-77 、87-88 、
    109-11 0頁、偵緝卷一第37-39 頁），復有桃園市政府桃園
    分局搜索扣押筆錄、扣押物品目錄表、贓物領據、車輛詳細
    資料報表、行照、如附表編號1 所示文書、李冠頡身分證及
    駕照、林順傑身分證正反面影本（偽造及真正均有）、如附
    表編號3 所示文書、如附表編號2 所示文書、監視器影像截
    圖、內政部警政署刑事警察局鑑定書為證（見偵卷第35 -41
    、47、51、53-54 、57、67、69、71-74 、129 頁、偵緝卷
    二第81、123-133 頁），足認被告之任意性自白與事實相符
    ，可以採信。從而，本案事證明確，被告犯行洵堪認定，應
    依法論科。
二、論罪科刑
  ㈠論罪：
  ⒈按將偽造證書複印或影印，與抄寫或打字不同，其於實際生
    活上可替代原本使用，被認為具有與原本相同之信用性，故
    在一般情況下可予以通用，應認其為與原本作成名義人直接
    所表示意思之文書無異，非不得為刑法上偽造證書罪之客體
    ，是依此同理，戶籍法第75條第1 項、第2 項偽造之國民身
    分證，自應包括「偽造國民身分證影本」。又戶籍法第75條
    第3 項之遺失指非基於本人意願而喪失持有之情形。另戶籍
    法第75條第1 項、第2 項規定為刑法第216 條、第212 條之
    特別規定，應優先適用（最高法院100 年度台上字第132 號
    ）。再按刑法上所謂偽造署押，係指未經他人之授權或同意
    ，而擅自簽署他人之姓名或劃押，包括以他人之名義按捺指
    印之情形者而言。
  ⒉核被告上開犯罪事實欄一、所為，係犯刑法第216 條、第21
    0 條之行使偽造私文書罪、刑法第339 條之4 第1 項第2 款
    之3 人以上共同詐欺取財罪及戶籍法第75條第3 項之冒用身
    分而使用他人遺失之國民身分證罪。被告在附表編號1 所示
    文書上偽造「李冠頡」之簽名及指印係偽造署押行為，且屬
    偽造私文書之部分行為，又偽造私文書此低度行為，復為行
    使偽造私文書之高度行為所吸收，均不另論罪。又被告犯罪
    事實欄一、之犯行與「光頭」、「司機」間，有犯意聯絡及
    行為分擔，應論以共同正犯。另被告所為行使偽造文書、詐
    欺取財及冒用身分使用他人遺失國民身分證之行為，係為達
    騙取林順傑交付系爭車輛之目的，主觀上係單一犯罪決意所
    為之行為而觸犯數罪名，屬想像競合犯，依刑法第55條規定
    ，應從一重論以3 人以上共同詐欺取財罪處斷。
  ⒊次核被告上開犯罪事實欄二、所為，係犯刑法第216 條、第
    210 條行使偽造私文書罪、刑法第339 條之4 第1 項第2 款
    之3 人以上共同詐欺取財罪、戶籍法第75條第2 項、第1 項
    之行使偽造國民身分證罪（公訴意旨論以刑法第216 條、第
    21 2條行使偽造特種文書罪，尚屬誤會）及第75條第3 項之
    冒用身分使用他人遺失之國民身分證罪。被告與「光頭」等
    人分別在附表編號2 所示文書偽造「李冠頡」之簽名及指印
    、在附表編號3 所示文書上偽造「林順傑」之簽名及指印，
    均係偽造署押行為，且屬偽造私文書之部分行為，又偽造私
    文書此低度行為，復為行使偽造私文書之高度行為所吸收，
    均不另論罪（偽造林順傑身分證影本部分，亦為行使之行為
    所吸收，不另論罪）。又被告前開犯罪事實欄二、之犯行與
    「光頭」、「司機」及姓名年籍不詳成年男子1 人，有犯意
    聯絡及行為分擔，應論以共同正犯。另被告所為行使偽造私
    文書、詐欺取財、行使偽造國民分身分證及冒用身分使用他
    人遺失國民身分證等行為，均係為達騙取范生湶交付20萬元
    金錢之目的，主觀上係單一犯罪決意所為之行為而觸犯數罪
    名，亦屬想像競合犯，依刑法第55條規定，應從一重論以3
    人以上共同詐欺取財罪處斷。
  ⒋被告上開犯罪事實欄一、二所為2 次犯行，係針對不同自然
    人分別騙取車輛及金錢，顯見犯意係各別，行為亦互殊，自
    應分論併罰。又起訴書核犯欄就上開犯罪事實欄一、漏未記
    載戶籍法第75條第3 項後段之冒用身分而使用他人遺失之國
    民身分證罪；上開犯罪事實欄二、漏未記載第75條第2 項、
    第1 項行使偽造國民身分證罪及第3 項後段之冒用身分而使
    用他人遺失之國民身分證罪，然此等部分之事實與行使偽造
    私文書罪、詐欺取財罪具有想像競合犯之裁判上一罪關係，
    ，且於起訴事實所明載，自為起訴效力所及，並經本院於審
    理期日當庭告知被告所犯之戶籍法罪名後予被告辯論之機會
    （見本院卷二第314 頁），無礙被告之防禦權，本院自應併
    予審理被告所犯戶籍法之罪。另公訴意旨認上開犯罪事實欄
    一、二所為2 次犯行，應從一重論以行使偽造私文書罪，應
    屬誤會，附此敘明。
  ㈡量刑：爰審酌被告正值青年，不思以正當方法獲取金錢，反
    耗費心力、勞力在盜用他人身分及詐取他人金錢之行為上，
    復未能賠償范生湶所失金錢（系爭車輛業經范生湶返還林順
    傑），自應予非難，再審酌被告犯後坦承犯行之態度、高職
    肄業、職業為農之智識程度、自陳勉持的經濟狀況、存有婚
    姻之家庭狀況及素行等一切情形，分別量處如主文所示之刑
    ，並定應執行之刑，以資懲儆。
三、沒收：
  ㈠按偽造之印章、印文或署押，不問屬於犯人與否，沒收之，
    刑法第219 條定有明文。查如附表編號1-3 所示文書，其中
    「應沒收內容欄」所示署押，分別為被告或「光頭」等人所
    偽造，依前開規定，不問屬於犯人與否，均應沒收之。另如
    附表編號1-3 所示之文書本身、偽造之「林順傑」國民身分
    證影本，分別由被告交付林順傑、范生湶行使，故文書本身
    及影本之所有權已分屬林順傑、范生湶所有，爰不諭知沒收
    。
  ㈡次按犯罪所得，屬於犯罪行為人者，沒收之；宣告前二條之
    沒收或追徵，有欠缺刑法上之重要性者，得不宣告或酌減之
    ，刑法第38條之1 第1 項前段、第38條之2 第2 項分別定有
    明文。查被告自承其取走范生湶交付之20萬元中之5,000 元
    作為報酬，並取走系爭車輛之大牌2 面等語（見偵緝卷一第
    99頁、本院卷二第224 、227 頁），而該5,000 元為被告犯
    罪所得，自應宣告沒收，且於全部或一部不能沒收或不宜執
    行沒收時，追徵其價額。另系爭車輛大牌2 面（即汽車號牌
    ）依道路交通安全規則於不使用或車輛報廢時，應繳回監理
    單位，可知所有權屬於國家，又系爭車輛大牌與系爭車輛分
    離而無法使用，衡情亦已由林順傑辦理號牌遺失，自屬欠缺
    刑法上重要之物，爰不宣告沒收。末查，系爭車輛（除大牌
    2 面）已由范生湶返還林順傑，有贓物領據可憑（見偵卷第
    41頁），是被告既未取得系爭車輛，亦無庸就車輛部分宣告
    沒收，附此敘明。
四、據上論斷，依刑事訴訟法第273 條之1 第1 項、第299 條第
    1 項前段，判決如主文。
本案經檢察官吳佳美提起公訴，檢察官張家維、林弘捷、林奕瑋
到庭執行職務。
中    華    民    國   110    年    10    月    20    日
                  刑事第八庭    法  官  葉作航
以上正本證明與原本無異。
如不服本判決應於收受判決後20日內向本院提出上訴書狀，並應
敘述具體理由。其未敘述上訴理由者，應於上訴期間屆滿後20日
內向本院補提理由書(均須按他造當事人之人數附繕本)「切勿逕
送上級法院」。
                                書記官  蔡明燕
中    華    民    國   110    年    10    月    21    日
　
附件：本判決偵查卷宗之代號
┌───────────────────────────┐
│1、偵卷：臺灣桃園地方法院檢察署108年度偵字第15411號   │
│2、偵緝卷一：臺灣桃園地方檢察署108年度偵緝字第1888號  │
│3、偵緝卷二：臺灣桃園地方檢察署108年度偵緝字第1958號  │
└───────────────────────────┘
附表：
┌──┬─────┬─────────┬─────┬─────┐
│編號│文書名稱  │應沒收內容        │文書是否扣│卷證頁碼  │
│    │          │                  │案        │          │
├──┼─────┼─────────┼─────┼─────┤
│1   │汽車出租約│偽造之「李冠頡」簽│否，已發還│偵緝卷二第│
│    │定切結書  │名3枚、指印1枚    │林順傑    │133頁     │
├──┼─────┼─────────┼─────┼─────┤
│2   │汽車買賣合│偽造之「李冠頡」簽│否，已發還│偵緝卷二第│
│    │約書      │名2枚、指印3 枚   │范生湶    │132頁     │
├──┼─────┼─────────┼─────┼─────┤
│3   │權利讓渡合│偽造之「林順傑」簽│否，已發還│偵緝卷二第│
│    │約書      │名3 枚、指印6枚   │范生湶    │131頁     │
└──┴─────┴─────────┴─────┴─────┘
附錄本案論罪科刑法條：
刑法第339條之4
犯第三百三十九條詐欺罪而有下列情形之一者，處一年以上七年
以下有期徒刑，得併科一百萬元以下罰金：
一、冒用政府機關或公務員名義犯之。
二、三人以上共同犯之。
三、以廣播電視、電子通訊、網際網路或其他媒體等傳播工具，
    對公眾散布而犯之。
前項之未遂犯罰之。